【裁判字號】    90,上訴,308
【裁判日期】    900424
【裁判案由】    違反槍砲彈藥刀械管制條例
【裁判全文】
臺灣高等法院刑事判決                              九十年度上訴字第三八號
    上  訴  人
    即  被  告  甲○○
    選任辯護人  周武榮
右上訴人因違反槍砲彈藥刀械管制條例案件，不服臺灣桃園地方法院八十九年度訴字
第一一九六號，中華民國八十九年十月十七日第一審判決（起訴案號：臺灣桃園地方
法院檢察署八十九年度偵字第一○六九九號及併辦案件八十九年度偵字第一三八二八
號）提起上訴，本院判決如左：
    主  文
上訴駁回。
    事  實
一、甲○○未經許可，於民國八十二年三、四月間某日，在其位於台北縣板橋市○○
    街十一巷二十二號六樓之住處，受友人盧介夫（已歿）之託，寄存藏匿具有殺傷
    力之制式黑星手槍一枝（槍枝管制編號：0000000000號）、制式口徑
    七．六二ｍｍ之半自動手槍子彈七顆、仿ＢＥＲＥＴＴＡ廠半自動手槍改造之金
    屬玩具手槍一把及改造子彈十二顆。嗣於八十九年七月二十五日下午二時許，為
    警持檢察官簽發之搜索票至前揭處所執行搜索時於該住處房間衣櫃之抽屜內扣得
    上開槍枝及子彈，而偵悉上情。
二、案經內政部警政署刑事警察局報請台灣桃園地方法院檢察署檢察官偵查起訴暨同
    署檢察官移送併辦。
    理  由
一、訊據被告甲○○對於右揭犯罪事實坦承不諱，並有制式黑星手槍一枝、制式口徑
    七．六二ｍｍ之半自動手槍子彈七顆、仿ＢＥＲＥＴＴＡ廠半自動手槍改造之金
    屬玩具手槍一把及改造子彈十二顆扣案可資佐證，且有警察於板橋市○○街十一
    巷二十號六樓被告住所查獲上開槍枝子彈之搜索扣押證明筆錄附卷可稽。而上揭
    槍枝及子彈經鑑定結果，該把制式黑星手槍（槍枝管制編號：00000000
    00號）認係中共製口徑七．六二ｍｍ之制式半自動手槍，握柄上有「黑星」標
    誌，其內編號為「２—２０９」，槍管內具四條右旋來復線，機械性能良好，可
    擊發子彈，認具殺傷力。仿ＢＥＲＥＴＴＡ廠半自動手槍改造之金屬玩具手槍（
    槍枝管制編號：0000000000號），係換裝土造金屬槍管改造而成，機
    械性能良好，可擊發適用子彈，亦認具殺傷力。又扣案之制式子彈七顆，經試射
    三顆，認均係制式口徑七．六二ｍｍ之半自動手槍子彈，彈底標記六顆為「三一
    一八九」，一顆為「三一一八八」，認均具殺傷力。另改造子彈十二顆，經試射
    四顆，認均係金屬玩具彈殼加裝直徑約八．四ｍｍ之金屬彈頭組合而成，均可擊
    發，亦均具有殺傷力，屬槍砲彈藥刀械管制條例所列管之槍彈，此有內政部警政
    署刑事警察局於八十九年八月一日出具之刑鑑字第一○三○一二號鑑驗通知書在
    卷足憑，是本件事證明確，被告犯行洵堪認定。
二、核被告甲○○所為，係違反槍砲彈藥刀械管制條例第七條第四項之未經許可無故
    寄藏手槍罪、第十一條第四項之未經許可寄藏可發射子彈具有殺傷力之槍枝罪，
    及同條例第十二條第四項之未經許可無故寄藏子彈罪。又寄藏係指受託寄存並為
    藏匿，受託保管之人於事理本質上當然持有該標的物，故保管本身即為寄藏概念
    之核心，其因保管本身所為之持有，即為寄藏之當然結果，最高法院著有七十四
    年台上字第三四○○號判例可參，是持有行為既為寄藏行為之當然結果，自不另
    就被告持有槍彈之行為予以論罪。再被告同時同地受託寄藏上開槍彈，係一寄藏
    行為同時觸犯前揭三罪名，為想像競合犯，應依刑法第五十五條之規定從一重之
    未經許可寄藏手槍罪處斷。公訴人雖漏未引用前開條例第十一條第四項之條文，
    惟公訴人已於犯罪事實內對此敘及，應視同已起訴。又被告自八十二年三、四月
    間某日起至為警查獲之日即八十九年七月二十五日止之寄藏行為時間繼續中，雖
    槍砲彈藥刀械管制條例於八十六年十一月二十四日修正公布，然槍砲彈藥刀械管
    制條例第七條第四項、第十一條第四項、第十二條第四項之罪，係將持有與寄藏
    為分別之處罰規定，而寄藏與持有，均係將物置於自己實力支配之下，僅寄藏必
    先有他人之持有行為，而後始為之受寄代藏而已，故寄藏之受人委託代為保管，
    其保管之本身，亦屬持有，不過，此之持有係受寄之當然結果，雖不應另就持有
    予以論罪，然未經許可持有槍、彈，其持有之繼續，為行為之繼續，亦即一經持
    有槍、彈，罪已成立，但其完結須繼續至持有行為終了時為止，則包括持有之寄
    藏槍、彈行為，自亦為行為之繼續，其犯罪之完結須繼續至寄藏行為終了時為止
    。此與司法院院解字第三六三二號解釋所稱寄藏贓物罪於寄藏行為完畢時其犯罪
    即已完成，其後之占有該贓物乃犯罪之狀態繼續，而非行為之繼續。因占有贓物
    並不構成犯罪，二者迥不相同（參照最高法院八十八年度台上字第七○一二、四
    六○八、七六一判決意旨）。本件被告於八十二年三、四月間受託寄藏槍、彈，
    雖係在槍砲彈藥刀械管制條例修正公布施行前，然其寄藏行為繼續至八十九年七
    月廿五日被查獲，其寄藏行為之終了既在該條例修正公布施行後，自無行為後法
    律變更可言，應適用修正後之槍砲彈藥刀械管制條例相關法條論處。另檢察官移
    送併辦部分，與前揭論罪科刑部分之被告及犯罪事實均相同，為事實上之同一案
    件，法院自得併予審理，一併敘明。原審以被告犯罪證據明確，基於同上之見解
    ，依槍砲彈藥刀械管制條例第七條第四項、第十一條第四項、第十二條第四項，
    刑法第十一條前段、第五十五條、第四十二條第二項前段、第三十八條第一項第
    一款，罰金罰鍰提高標準條例第二條、現行法規所定貨幣單位折算新台幣條例第
    二條，並審酌被告之素行、犯罪之動機、目的、手段，其受人之託藏匿槍彈，量
    處有期徒刑五年十月，併科罰金新台幣十五萬元，並就罰金部分諭知易服勞役之
    折算標準，又說明槍砲彈藥刀械管制條例第十九條第一項因違反憲法第二十三條
    所揭示之比例原則，業經司法院大法官會議第四七一號解釋於八十七年十二月十
    八日宣告上開條文違憲，被告本次受託寄藏之犯行尚未造成實害，且未曾持該批
    槍彈再犯他罪，應認其尚不具社會危險性，無預防矯治其社會危險性之必要，無
    庸為強制工作之宣告。並說明扣案之具殺傷力制式黑星手槍一枝（槍枝管制編號
    ：0000000000號）、制式口徑七．六二ｍｍ之半自動手槍子彈四顆、
    仿ＢＥＲＥＴＴＡ廠半自動手槍改造之金屬玩具手槍一把（槍枝管制編號：00
    00000000號）及改造子彈八顆，均係屬違禁物，依刑法第三十八條第一
    項第一款之規定宣告沒收。至於制式口徑七．六二ｍｍ之半自動手槍子彈三顆、
    改造子彈四顆，均因試射擊發而滅罄，無庸為沒收之諭知。經核原判決上開認事
    用法，洵無不合。上訴意旨爰引司法院院解字第三六三二號解釋意旨，認原判決
    未適用修正前之槍砲彈藥刀械管制條例，且未審酌被告未持槍犯案，未造成社會
    任何實害，及被告身罹胃癌之重病，未適用刑法第五十九條減刑，仍予量處重刑
    ，指摘原判決不當云云。惟按本件被告犯行應適用修正後之槍砲彈藥刀械管制條
    例，已如前述，而持有、寄藏槍彈罪之成立，並不以造成實害為必要，被告受寄
    藏之槍枝有二枝、子彈十九顆之多，對於社會治安之危害，難謂不大，所犯之重
    罪縱身罹癌症，客觀上斷難引起同情憫恕，殊無適用刑法第五十九條之餘地，上
    訴非有理由，應予駁回。
據上論斷，應依刑事訴訟法第三百六十八條，判決如主文。
本案經檢察官費玲玲到庭執行職務。
中      華      民      國      九十      年      四      月    廿四    日
                              臺灣高等法院刑事第十三庭
                                  審判長法  官  蔡    燉
                                        法  官  周  占  春
                                        法  官  李  春  地
右正本證明與原本無異。
如不服本判決應於收受送達後十日內向本院提出上訴書狀，其未敘述上訴之理由者並
得於提起上訴後十日內向本院補提理由書（均須按他造當事人之人數附繕本）。
                                        書記官  王  忠  良
中    華    民    國     九十     年       四       月     二十五       日
附錄本判決論罪科刑法條：槍砲彈藥刀械管制條例第七條第四項、第十一條第四項、
                        第十二條第四項
槍砲彈藥刀械管制條例第七條第四項
未經許可，持有、寄藏或意圖販賣而陳列第一項所列槍砲、彈藥者，處五年以上有期
徒刑，併科新臺幣一千萬元以下罰金。
槍砲彈藥刀械管制條例第十一條第四項
未經許可，持有、寄藏或意圖販賣而陳列第一項所列槍砲者，處一年以上七年以下有
期徒，併科新臺幣七百萬元以下罰金。
槍砲彈藥刀械管制條例第十二條第四項
未經許可持有、寄藏或意圖販賣而陳列子彈者，處五年以下期徒刑、併科新臺幣三百
萬元以下罰金。


司法院資訊處製作；財團法人民間司法改革基金會備份。
